臺灣高等法院刑事裁定
111年度抗字第536號
抗  告  人
即  受刑人  陳志豪


上列抗告人即受刑人因聲請撤銷緩刑案件，不服臺灣新竹地方法
院中華民國111年2月21日裁定（111年度撤緩字第9號），提起抗
告，本院裁定如下：
    主  文
抗告駁回。
    理  由
一、原裁定意旨略以：抗告人即受刑人甲○○前因犯販賣第三級毒
    品案件，經原審法院以106年度少訴字第5、10號判決分別判
    處有期徒刑1年10月（共4罪）、有期徒刑1年6月，應執行有
    期徒刑2年6月，同時宣告緩刑5年，並於民國107年2月21日
    確定（下稱前案）；而受刑人於緩刑期內之109年5月27日，
    更犯持有第二級毒品罪，經原審法院於110年10月29日以110
    年度竹簡字第295號判決判處有期徒刑4月，於110年12月20
    日確定（下稱後案），認與刑法第75條之1第1項第2款之規
    定相符，此有原審法院106年度少訴字第5、10號判決、110
    年度竹簡字第295號判決及本院被告前案紀錄表各1份在卷可
    稽。受刑人所犯前案與後案之罪名雖不相同，然均係違反毒
    品危害防制條例，侵害維護國民身心健康之社會法益，前、
    後案之罪質應具高度之同質性。原審法院審酌緩刑宣告之旨
    ，在給予受刑人悔悟自新之機會，受刑人當應知所珍惜，於
    緩刑期間內謹守法治，勿蹈法網，詎受刑人仍未能改過遷善
    ，於販賣第三級毒品之本案宣告緩刑確定後，再犯罪質相類
    之持有第二級毒品，足見受刑人難以約束自身行為，法治觀
    念偏差，且自我反省能力不足，縱經歷本案之偵、審及科刑
    相關程序，仍未見警惕、反省或有所醒悟，於本案雖獲緩刑
    之寬典，惟應非一時失慮，已足以動搖原緩刑宣告之基礎。
    依前開受刑人再犯之原因、主觀犯意所顯現之惡性及其反社
    會性、違反法規範之情節各節，原審法院認本案宣告之緩刑
    已達難收其預期之效果，而有執行刑罰以矯治受刑人反社會
    性格之必要，是依上揭說明，檢察官聲請撤銷原審法院106
    年度少訴字第5號、第10號判決對受刑人之緩刑宣告，核無
    不合，應予准許等語。
二、抗告意旨略以：受刑人於110年5月27日不小心觸犯持有毒品
    罪，事後已改過自新，警惕自己誤再犯相同錯誤，目前該案
    已辦理易科罰金，且每月均準時繳納。受刑人現有一份穩定
    工作，因父親身體狀況不好，領有殘障手冊，無法外出工作
    ，家庭經濟均由受刑人肩負，若遭執行刑罰，家中將失去經
    濟收入，爰提起抗告，請求撤銷原裁定云云。
三、按「受緩刑之宣告而有下列情形之一，足認原宣告之緩刑難
    收其預期效果，而有執行刑罰之必要者，得撤銷其宣告：
    緩刑前因故意犯他罪，而在緩刑期內受6月以下有期徒刑、
    拘役或罰金之宣告確定者。緩刑期內因故意犯他罪，而在
    緩刑期內受6月以下有期徒刑、拘役或罰金之宣告確定者。
    緩刑期內因過失更犯罪，而在緩刑期內受有期徒刑之宣告確
    定者。違反第74條第2項第1款至第8款所定負擔情節重大者
    」，刑法第75條之1第1項定有明文。又緩刑宣告之撤銷，有
    「應撤銷」與「得撤銷」緩刑之事由，前者，於其符合刑法
    第75條規定之要件者，法院即應撤銷其緩刑宣告，無裁量之
    餘地；後者，緩刑之宣告是否撤銷，除須符合刑法第75條之
    1第1項各款所定之原因外，並採裁量撤銷主義，特於第1項
    規定實質要件為「足認原宣告之緩刑難收其預期效果，而有
    執行刑罰之必要」，賦予法院撤銷與否之裁量權限。故檢察
    官以受刑人有刑法第75條之1第1項各款之事由，聲請法院撤
    銷其緩刑之宣告時，法院自應就受刑人如何符合「足認原宣
    告之緩刑難收其預期效果，而有執行刑罰之必要」之實質要
    件，依職權為本於合目的性之裁量，妥適審酌受刑人所犯前
    後數罪間，關於法益侵害之性質、再犯之原因、違反法規範
    之情節是否重大、受刑人主觀犯意所顯現之惡性及其反社會
    性等情，綜合審查是否已足使前案原為促使惡性輕微之犯罪
    行為人或偶發犯、初犯改過自新而宣告之緩刑，已難收其預
    期之效果，而確有執行刑罰之必要，此與刑法第75條第1項
    所定2款要件有一具備，即毋庸再行審酌其他情狀，應逕予
    撤銷緩刑之情形不同。
四、經查：
  ㈠受刑人前因共同犯販賣第三級毒品罪（4罪）、共同犯販賣第
    三級毒品未遂罪（1罪），經原審法院於107年1月26日以106
    年度少訴字第5、10號判決分別判處有期徒刑1年10月、1年1
    0月、1年10月、1年10月、1年6月，並定應執行刑為有期徒
    刑2年6月，緩刑5年，緩刑期間付保護管束，於107年2月21
    日確定。另於緩刑期間內之109年5月27日前3、4日之某日凌
    晨4時許至為警查獲之109年5月27日凌晨3時58分許，因犯持
    有第二級毒品罪，經原審法院以110年度竹簡字第295號判決
    判處有期徒刑4月，於110年12月20日確定等情，有原審法院
    106年度少訴字第5、10號、110年度竹簡字第295號判決及本
    院被告前案紀錄表、少年前案紀錄表等件附卷可稽。是受刑
    人於緩刑期內因故意犯他罪，而在緩刑期內受6月以下有期
    徒刑宣告確定之事實，堪以認定。原裁定因認受刑人有刑法
    第75條之1第1項第2款規定之情形，審酌受刑人於緩刑期內
    故意再犯罪質相同之後案，顯見受刑人並未因前案給予之緩
    刑宣告而知所警惕、約束己身行為，是認原宣告之緩刑難收
    其預期效果，而有賴刑之執行以矯治其反社會性格之必要，
    檢察官之聲請並無不合，爰裁定撤銷受刑人緩刑之宣告。經
    核其認事用法並無違誤。
　㈡受刑人雖執前詞置辯。然查，法院欲促受刑人知所自新，而
    於前案諭知緩刑宣告，受刑人僅須消極地避免再犯，即不違
    反法院此項處遇之用意，應時時惕勵自身，遵守法律規範，
    若再觸犯刑責恐有入監之虞，詎受刑人於前案緩刑付保護管
    束期間，竟再犯後案持有第二級毒品罪，所犯與前案均屬違
    反毒品危害防制條例之罪，無視政府嚴查毒品之禁令，且受
    刑人就其是否為後案持有第二級毒品犯行，屬其得基於自由
    意志決定之事項，並未受外力或其他因素被迫而為，卻執意
    為之，顯見其於前案司法程序終結後，並未記取教訓，其守
    法意識薄弱，無視個人犯罪行為，對社會安全可能造成之危
    害，卻於受緩刑宣告確定後僅2年有餘，尚於保護管束期間
    內，明知持有第二級毒品行為為國家明定不得違犯之法令，
    卻仍無視政府查緝毒品決心，而為後案犯行，並無出於不得
    已之情事或有何可憫之處，且遭查獲持有之第二級毒品咖啡
    包多達90包，所為犯行為社會添增之危險非小，被告惡性非
    輕，違反法規範之情節，已屬重大，實難認為前案之緩刑宣
    告有何啟其自我警惕而免再犯之效果，堪認確有應執行刑罰
    以收懲戒之效之必要。受刑人徒以其知所悔悟，後案均準時
    繳納易科罰金，現有穩定工作，父親身體不好，領有殘障手
    冊，若其遭執行刑罰，家中將失去經濟收入云云為由，提起
    本件抗告，實與受刑人前案緩刑宣告應否撤銷之判斷無關，
    非屬法院考量是否撤銷本案緩刑宣告時所應審酌之事由，亦
    無礙於原宣告之緩刑難收其預期效果，而有執行刑罰必要之
    認定。
五、綜上所述，原審認受刑人違反刑法第75條之1第1項第2款所
    定之撤銷緩刑之原因，而撤銷受刑人緩刑之宣告，已詳敘所
    憑認定之理由，經核並無不合。受刑人仍執前詞，提起抗告
    ，指摘原裁定不當，為無理由，應予駁回。
據上論斷，應依刑事訴訟法第412條，裁定如主文。
中　　華　　民　　國　　111 　年　　4 　　月　　27　　日
                  刑事第二十一庭審判長法　官  林怡秀
                                      法　官  劉元斐
                                      法　官  蔡羽玄
以上正本證明與原本無異。
不得再抗告。
                                      書記官  陳語嫣
中　　華　　民　　國　　111 　年　　4 　　月　　27　　日